臺灣高雄地方法院民事裁定　　　　　　　　96年度抗字第43號
抗　告　人　甲○○○
抗告人與相對人中國信託商業銀行股份有限公司間拍賣抵押物事
件，抗告人對於民國96年1 月10日本院高雄簡易庭95年度拍字第
3625號所為裁定，提起抗告，.
    主  文
抗告駁回。
抗告程序費用新臺幣壹仟元由抗告人負擔。
    理  由
一、抗告意旨略以：抗告人因其子李豐榮被訴外人張榮福詐欺，
    始向相對人借款，並將原裁定主文所示之不動產，設定抵押
    權予相對人，抗告人之子李豐榮業已對於訴外人張榮福提出
    詐欺告訴，請求待該詐欺案件終結後，再行裁定。又抗告人
    現有二孫，正在服役之中，依軍人及其家屬優待條例第10條
    之規定，亦應暫緩拍賣，爰請求廢棄原裁定等語。
二、按聲請拍賣抵押物，原屬非訟事件，法院所為准許與否之裁
    定，無確定實體法上法律關係存否之性質，於債權及抵押權
    之存否，並無既判力。故祇須其抵押權已經依法登記，且債
    權已屆清償期而未受清償，法院即應為准許拍賣之裁定。而
    對於此項法律關係有爭執之人，為保護其權利，得提起訴訟
    ，以謀解決，不得僅依抗告程序聲明其爭執（最高法院58年
    臺抗字第524 號判例、94年度臺抗字第270 號裁定意旨參照
    ）。次按，聲請拍賣抵押物係屬非訟事件，於最高限額抵押
    ，法院祇須就抵押權人提出之文件為形式上審查，如認其有
    抵押權登記擔保範圍之債權存在，且債權已屆清償期而未受
    清償，即應為准許拍賣抵押物之裁定，債務人或抵押人對抵
    押債權之存否如有爭執，應另循訴訟途徑以謀解決（最高法
    院94年度臺上字第631 號裁定參照）。
三、經查，相對人主張抗告人於民國81年7 月16日（原裁定誤載
    為94年6 月3 日）以其所有如原裁定主文所示之不動產，設
    定新臺幣（下同）2,400,000 元之最高限額抵押權予訴外人
    高雄縣鳳山信用合作社，存續日期自81年7 月16日起至111
    年7 月15日止，用以擔保訴外人張榮福對於訴外人高雄縣鳳
    山信用合作社之債務，並約定利息、遲延利息、違約金及債
    務清償日期，依照各個債務契約之約定。嗣訴外人張榮福於
    88年11月11日向訴外人高雄縣鳳山信用合作社借貸
    2,000,000 元（下稱第1 筆借款），雙方約定借款期間自88
    年11月11日起至103 年11月10日止，本金及利息自88年12月
    11日起每月1 期平均攤還。其後，相對人於93年10月1 日概
    括承受訴外人高雄縣鳳山信用合作社全部營業及資產負債，
    並於94年6 月3 日將上開抵押權之權利人變更登記為相對人
    ，訴外人張榮福並以向相對人申請之現金卡向相對人借款
    28,000元（下稱第2 筆借款）。詎訴外人張榮福分別自95
    年8 月9 日、95年7 月16日起即未依約繳納第1 筆借款及第
    2 筆借款之本息，依約上開第1 筆及第2 筆借款，均應視為
    全部到期，經相對人核算結果，上開第1 筆借款及第2 筆借
    款迄今分別尚有本金1,716,745 元、14,296元，及各該約定
    之利息暨違約金，仍未受償，乃對抗告人聲請人拍賣上開抵
    押物之事實，業據其提出他項權利證明書、土地建築改良物
    抵押權設定契約書、借據、放款帳戶還款交易明細、現金卡
    申請書、放款歷史交易查詢、土地登記第二類謄本、建物登
    記第二類謄本各1 件為證，原法院據以准許相對人拍賣上開
    抵押物之聲請，自無不當。抗告人雖以前開抗告意旨爭執，
    惟抗告人是否因其子李豐榮被訴外人張榮福詐欺，始向相對
    人借款，並將原裁定主文所示之不動產，設定抵押權予相對
    人，乃爭執實體上法律關係之存否，揆諸前揭說明，自應由
    對於此項法律關係有爭執之抗告人，另行起訴，以謀解決。
    另抗告人之孫現是否應徵召服役之軍人，有無軍人及其家屬
    優待條例第10條情形，乃其對於強制執行得否聲明異議之問
    題，與抗告人依法聲請拍賣抵押物之應否許可無涉（最高法
    院59年臺抗字第260 號判例意旨參照），原法院准許相對人
    拍賣上開抵押物之聲請，於法亦無不合。從而，抗告人所為
    抗告請求廢棄原裁定，並無理由，應予駁回。
四、依非訟事件法第46條、第21條第2 項、第24條第1 項，民事
    訴訟法第495 條之1 第1 項、第449 條第1 項、第78條，裁
    定如主文。
中　　華　　民　　國　　96　　年　　2 　　月　　27　　日
                  民事第三庭審判長法　官  鄭月霞
                                  法　官  洪培睿
                                  法　官　伍逸康
上為正本係照原本作成。
如不服本裁定應於送達後10日內向本院提出再抗告狀，並繳納再
抗告費新台幣1000元。再為抗告應以適用法規顯有錯誤為理由，
並經本院之許可，該許可以原裁定所涉及之法律見解具有原則上
重要性者為限，並委任律師為代理人。
抗告人之配偶、三親等內之血親、二親等內之姻親，或抗告人為
法人、中央或地方機關時，其所屬專任人員具有律師資格並經法
院認適當者，亦得為第三審代理人。
前項情形應於提起再抗告或委任時釋明之。
中　　華　　民　　國　　96　　年　　2 　　月　　27　　日
                                  書記官  林雯琪
